【裁判字號】    97,上訴,4373
【裁判日期】    970930
【裁判案由】    毒品危害防制條例
【裁判全文】
臺灣高等法院刑事判決                97年度上訴字第4373號
上  訴  人
即  被  告  甲○○
上列上訴人因違反毒品危害防制條例案件，不服臺灣板橋地方法
院97年度訴字第2921號，中華民國97年8月15日第一審判決（起
訴案號：臺灣板橋地方法院檢察署97年度毒偵字第3681號），提
起上訴，本院判決如下：
    主  文
上訴駁回。
    理  由
一、按依刑事訴訟法第350條、第361條、第362條、第367條規定
    ，不服地方法院之第一審判決而上訴者，須提出上訴書狀，
    並應敘述具體理由，為上訴必備之程式。倘所提出之書狀未
    敘述上訴理由，或僅曾以言詞陳述上訴理由者，均應於上訴
    期間屆滿後20日內補提理由書於第一審法院。第一審法院經
    形式審查，認逾期未補提上訴理由者，應定期間先命補正；
    逾期未補正者，為上訴不合法律上之程式，應以裁定駁回。
    又雖已提出上訴理由，但所提非屬具體理由者，則由第二審
    法院以上訴不合法律上之程式，判決駁回。而所謂具體理由
    ，必係依據卷內既有訴訟資料或提出新事證，指摘或表明第
    一審判決有何採證認事、用法或量刑等足以影響判決本旨之
    不當或違法，而構成應予撤銷之具體事由，始克當之（例如
    ：依憑證據法則具體指出所採證據何以不具證據能力，或依
    憑卷證資料，明確指出所為證據證明力之判斷如何違背經驗
    、論理法則），若僅泛言原判決認定事實錯誤、違背法令、
    量刑失之過重或輕縱，而未依上開意旨指出具體事由，或形
    式上雖已指出具體事由，然該事由縱使屬實，亦不足以認為
    原判決有何不當或違法者（例如：對不具有調查必要性之證
    據，法院未依聲請調查亦未說明理由，或援用證據不當，但
    除去該證據仍應為同一事實之認定），皆難謂係具體理由，
    俾與第二審上訴制度旨在請求第二審法院撤銷、變更第一審
    不當或違法之判決，以實現個案救濟之立法目的相契合，並
    節制濫行上訴（最高法院97年度臺上字第892號判決要旨參
    照）。
二、原判決認定事實略以：甲○○前因施用毒品案件，經本院以
    90年度毒聲字第1526號裁定送觀察、勒戒後，因認無繼續施
    用毒品傾向，於民國90年4月21日釋放出所，並由臺灣板橋
    地方法院檢察署檢察官於90年4月20日以90年度毒偵字第163
    6號為不起訴處分確定。復因施用毒品案件，經本院以91 年
    度毒聲字第3870號裁定送觀察、勒戒後，因認無繼續施用毒
    品傾向，經本院以91年度毒聲字第3870號裁定送觀察、勒戒
    ，於92年3月10日釋放出所，並由同署檢察官於92年3月12日
    以92年度毒偵緝字第95號為不起訴處分確定；另因搶奪、竊
    盜、施用毒品等案件，分別經本院以94年度訴緝字第23號刑
    事判決判處有期徒刑1年6月、6月確定、以93年度訴字第181
    0號刑事判決判處有期徒刑8月確定、以94年度簡字第1970號
    刑事簡易判決判處有期徒刑4月確定、以95年度訴字第3479
    號刑事判決判處有期徒刑10月確定，嗣上開各罪經減刑並定
    應執行刑為有期徒刑1年4月確定，於96年12月5日縮刑期滿
    執行完畢（致使本件構成累犯）。詎其猶不知悔改，於前次
    觀察、勒戒執行完畢後，5年內再犯上開施用毒品案件經法
    院判處罪刑確定後，復於97年4月10日上午某時許（起訴書
    載為於97年4月10日晚間7時20分許為警採尿回溯前26小時內
    某時），基於施用第一級毒品海洛因之犯意，在臺北縣土城
    市某加油站，以將海洛因用水稀釋後置入針筒內施打之方式
    ，施用第一級毒品海洛因一次。嗣於同日下午6時許在臺北
    縣板橋市○○○路4號前為警查獲，並扣得海洛因一包（驗
    餘淨重0.1572公克），並採集其尿液送驗而查知上情。
三、本件上訴人即被告不服原審判決，提起上訴，上訴狀理由以
    ：本人甲○○，因誤交損友，以至染上毒品，而為警查獲，
    後經父母之勸說，本人也深感對不起父母，以及社會，而決
    心戒毒，且至行政院衛生署八里療養院接受美沙多戒毒治療
    。而戒毒至今也未再使用毒品海洛因，而我又是家中唯一的
    獨子，所以請庭上給我改過自新，重新做人的機會，望輕判
    云云。
四、惟查：原判決已於理由內說明上揭被告施用第一級毒品之事
    實，業據被告於原審審理時坦承不諱。被告經警採尿送台灣
    檢驗科技股份有限公司以酵素免疫分析法篩檢、氣相層析質
    譜儀分析法確認，檢驗結果認該尿液呈嗎啡陽性反應，此有
    該公司97年4月30日濫用藥物尿液檢驗報告、尿液代碼對照
    表各一份附卷可稽（見偵查卷第42頁、第19頁）。又海洛因
    施用入人體後水解還原成嗎啡，再循嗎啡之代謝方式排出體
    外，業據行政院衛生署藥物食品檢驗局以73藥檢壹字第0302
    21號函說明綦詳，且尿液中能否驗出嗎啡陽性反應，與其投
    與量、投與途徑、採尿時間、個人體質及檢測方法之靈敏度
    有關，國外曾有文獻報導注射6毫克之海洛因鹽酸鹽，其代
    謝物嗎啡之平均可檢出時限約為26小時，亦經行政院衛生署
    藥物食品檢驗局於81年9月8日以（81）藥檢壹字第8114885
    號函釋明在案。前揭尿液檢驗報告載明係以GC/MS （即氣相
    層析質譜儀分析法）方法作為確認檢驗之方式，而該方法之
    原理係檢品經氣化後，通過層析管分離純化，再將純化後之
    成分循序送入質譜儀做個別鑑定。因質譜儀所測定之圖譜，
    在化學上被公認具有指紋特性，故可據以完全判定該檢品係
    為何種化合物。是以氣相層析質譜儀（GC/MS）作藥物及其
    代謝產物之定性及定量分析，幾乎不會有偽陽性反應產生，
    此經台北榮民總醫院於83年4月7日以83北總內字第3059號函
    釋明在案。準此被告應有在前揭犯罪時間施用第一級毒品海
    洛因之行為甚明。被告自白其於為警查獲前之97 年4月10日
    上午有施用第一級毒品海洛因一次之行為，合於上開科學事
    證，足認被告前揭不利於己之任意性自白與事實相符，堪以
    採信。另扣案之第一級毒品海洛因一包送驗結果，確係第一
    級毒品海洛因（驗餘淨重0.1572公克），此有交通部民用航
    空局航空醫務中心毒品鑑定書影本一紙附於本院卷足憑，應
    認上開扣案毒品確係海洛因無誤。復以被告前因施用毒品案
    件，經法院裁定送觀察、勒戒，因認無繼續施用毒品傾向於
    92年3月10日釋放出所後，5年內再犯施用毒品案件經法院判
    處罪刑確定，有臺灣高等法院院被告前案紀錄表一份在卷可
    按，本件事證明確，被告犯行洵堪認定，應予依法論科。按
    海洛因屬於毒品危害防制條例第2條第2項第1款所規定之第
    一級毒品，核被告施用海洛因之行為，係犯毒品危害防制條
    例第10條第1項之施用第一級毒品罪。其持有毒品之低度行
    為，應為施用毒品之高度行為所吸收，不另論罪。又被告有
    如前述刑事科刑及執行紀錄，有臺灣高等法院被告前案紀錄
    表一份在卷可憑，其受有期徒刑之執行完畢後，5年以內故
    意再犯本件有期徒刑以上之罪，為累犯，應依刑法第47條第
    1項之規定加重其刑。爰審酌被告施用毒品，足以戕害其身
    心，滋生其他犯罪，惡化治安，嚴重損及公益，且被告前曾
    犯施用毒品罪，業經觀察、勒戒及刑事執行完畢，仍未戒斷
    其施用毒品之惡習，竟再為本件施用毒品犯行，顯見其不思
    悔改，而其施用毒品行為於本質上係屬自我戕害行為，反社
    會性之程度應屬較低，及其犯後坦承犯行態度尚稱良好等一
    切情狀，量處有期徒刑10月，以資懲儆。並說明扣案海洛因
    一包其內之海洛因（驗餘淨重0.1572公克）屬第一級毒品，
    且係本件查獲之毒品，不問屬於犯人與否，爰依毒品危害防
    制條例第18條第1項前段規定，均併予宣告沒收銷燬之（惟
    鑑驗耗罄之毒品既已滅失，自毋庸宣告沒收銷燬），其外包
    裝一只係用於包裹毒品海洛因，防其裸露、潮濕，便於攜帶
    施用，且為被告所有，此據被告於審理時供明在卷，爰依刑
    法第38條第1項第2款規定，併予宣告沒收。至扣案行動電話
    一具、SIM卡一枚，被告否認與本案有關，且非違禁物；另
    自同時為警查獲之另案被告林聰文身上查扣之海洛因二包、
    甲基安非他命三包、行動電話一支、現金新臺幣500元，被
    告否認為其所有，應屬另案重要證物，爰均不於本案宣告沒
    收等語，均核無不合。從而原判決既已詳細記載認定被告犯
    罪事實之證據及理由，並已審酌關於刑法第57條科刑之一切
    情狀，在適法範圍內行使裁量權，核無違法或不當之情形可
    言。被告上訴意旨，僅空言泛稱請庭上給我改過自新，重新
    做人的機會，望輕判，其已在外進行美沙冬治療云云，就原
    判決認定事實、適用法律及量刑等事項，有何不當或違法之
    處，並未具體指摘，自非屬上訴第二審之具體理由。且依毒
    品危害防制條例第21條規定，限於在犯罪未發覺前，自動向
    行政院衛生署指定之醫療機構請求治療，而於治療中經查獲
    之被告，始可由檢察官為不起訴之處分；另97年4月30日修
    正之毒品危害防制條例第24條亦僅規定檢察官可為附命完成
    戒癮治療之緩起訴處分，本案被告並非於犯罪未發覺前自動
    赴指定之醫療機構進行「美沙冬」替代療法治療，且本案業
    經檢察官提起公訴，自與前揭規定不符，法院亦不得代替檢
    察官為不起訴或緩起訴處分，是被告上訴意旨所陳顯有誤會
    。綜上，被告提起本件上訴既未附具體之理由，且其所陳案
    發後在外服用美沙冬進行治療縱然屬實，亦不足以認定原判
    決有何不當或違法之處，其上訴自不合法律上之程式，爰不
    經言詞辯論予以駁回。
五、據上論斷，應依刑事訴訟法第367條前段、第372條，判決如
    主文。
中    華    民    國    97    年    9     月    30    日
                  刑事第六庭  審判長法  官  林堭儀
                                    法  官  張明松
                                    法  官  吳淑惠
以上正本證明與原本無異。
如不服本判決，應於收受送達後十日內向本院提出上訴書狀，其
未敘述上訴之理由者並得於提起上訴後十日內向本院補提理由書
（均須按他造當事人之人數附繕本）。
                                    書記官  陳雅加
中    華    民    國    97    年    9     月    30    日
附錄：本案論罪科刑法條全文
毒品危害防制條例第10條
施用第一級毒品者，處 6 月以上 5 年以下有期徒刑。
施用第二級毒品者，處 3 年以下有期徒刑。


司法院資訊處製作；財團法人民間司法改革基金會備份。
